【裁判字號】    90,交訴,109
【裁判日期】    900629
【裁判案由】    公共危險
【裁判全文】
臺灣臺南地方法院刑事判決                          九十年度交訴字第一九號
    公  訴  人  臺灣臺南地方法院檢察署檢察官
    被      告  乙○○
右列被告因公共危險等案件，經檢察官提起公訴（九十年度偵字第一六二六號），本
院判決如左：
    主  文
乙○○駕駛動力交通工具肇事，致人受傷而逃逸，處有期徒刑柒月。緩刑貳年。
    事  實
一、乙○○於民國八十九年十二月九日下午一時五十五分許，駕駛未懸掛車牌（車牌
    號碼原為ＵＰＭ─六二一號）之輕型機車，沿台南市○○路○○道，由北往南方
    向，行經該路與崇明六街交岔路口前欲做迴轉時，因疏未看清無來往車輛，即貿
    然轉彎，致同時行經該處，同向在後駕駛車牌號碼ＧＥ七—八三八號重型機車之
    甲○○，避煞不及，而自後追撞鍾素華所騎之前述機車，甲○○因之並受有四肢
    及軀幹挫傷等傷害（過失傷害部分，業據甲○○於偵查中撤回告訴）；詎乙○○
    肇事後，竟不顧甲○○已經受傷，隨即將機車牽起，逕自牽車步行往台南市○○
    ○街方向逃離現場，嗣經甲○○追至崇明五街口附近，始將行至崇明五街五十四
    號前之乙○○，叫回肇事現場，而為據報前往處理之警員查悉上情。
二、案經台南市警察局第一分局報請臺灣臺南地方法院檢察署檢察官偵查起訴。
    理  由
一、被告乙○○雖不否認有於前述時、地，騎機車與被害人甲○○所騎之機車發生碰
    撞，而肇事致被害人受傷，並於發生車禍後，將機車牽離肇事現場，往崇明五街
    方向離去等事實，惟矢口否認有何駕車肇事逃逸之公共危險犯行，辯稱：當時其
    並無迴轉之行為，係直行時為被害人之機車所撞及，發生車禍後，因機車在快車
    道上，怕影響交通，所以才將機車牽離，且其將機車放好後，便回到車禍現場，
    並無逃逸之行為云云。
二、經查：
    （一）右述犯罪事實，業據被害人甲○○於警訊時及本院審理中指訴歷歷，而被
          害人因本件車禍而受有事實欄所載等傷害，復有台南市立醫院九十九年一
          月十一日醫字第００七七九六號診斷證明書一紙附卷可參。
    （二）其次，被告乙○○於偵查中業已自承：其與被害人甲○○發生車禍後，並
          未留在現場，且把機車牽到崇明五街，其因有急事，所以雖知道車禍有人
          跌倒，但並未留在現場，且未報警及叫救護車等語（九十年二月十六日偵
          訊筆錄參照）；而被害人甲○○於本院審理時，亦就被告肇事後之情形，
          先後二次到庭具結證稱：「當天我是撞到被告的前輪，兩輛車是呈垂直的
          狀況，我撞到被告後，我就坐在地上，當時我手肘擦傷，腳也有受傷，被
          告也坐在地上，被告爬起來有問我怎樣，我沒有回答她，路人有說要報警
          及叫救護車，被告就將車牽過馬路，我有聽到被告講說要將車牽過馬路去
          放，我也跟著她過馬路去，她沒有將車停起來……」（參見本院九十年五
          月十一日訊問筆錄），及「相撞後我與被告有一些口角，然後有一路人騎
          車過來要我不要移動現場及離開，講完後被告那時就將車牽到對面，旁邊
          有人說己報警了，我就問被告說你要去那裡，她說要把車牽去放，且已將
          車牽到對面巷口，而且還斷續走，路人告訴我說要把車留到現場，要我去
          把被告叫回來，我坐在地上站起來時被告已快到巷口，我隨後就到巷口附
          近叫她……」等語（九十年六月十五日審判筆錄參照），顯見被告駕車肇
          事後，不僅業已知悉被害人因本件車禍而受傷，且被告並未留在現場與被
          害人協同處理善後事宜，且未留下任何聯絡資料，以供被害人日後聯繫之
          用，隨即將機車牽起，逕自離開現場，是本件被告於案發時，明知其騎機
          車肇事並致他人受傷，嗣後竟仍逕自逃離現場之事實，應堪認定。
    （三）又被告乙○○係於右述崇明路與崇明六街之交岔路口處，與被害人甲○○
          之機車發生碰撞，然被告後來竟將機車牽往另一條街道之崇明五街方向，
          而牽至該街五十四號前時，方因被害人之喊叫而停下。據此並衡諸常情，
          假若被告當時係因見機車傾倒於道路中間，而怕影響交通，則其僅需將機
          車牽至肇事地點附近之路旁停放即可，實無將車牽至離肇事現場尚有一段
          距離之另一條街中停放之理，顯見被告駕車肇事後，應係擔心其所騎之機
          車未懸掛車牌，恐遭到場處理之警員開單告發受罰，而欲離開肇事現場，
          是被告駕車肇事後，確有逃逸之行為，應無疑義。
    （四）再者，被告乙○○於本院調查時已坦承：其尚未到崇明六街口時，即停下
          來要穿越馬路等情（本院九十年五月十一日訊問筆錄參照），顯見被告駕
          車行經案發地點時，確有欲轉彎橫越馬路之行為，此時被告本應注意看清
          有無來車，且應注意禮讓直行車先行，然其竟疏未注意及此，貿然轉彎，
          以致同向在後騎機車之被害人甲○○，見狀避煞不及，而與被告所騎之機
          車發生碰撞，故就本件車禍之發生而言，被告之前述駕駛行為，具有過失
          甚明。況刑法第一百八十五條之四之駕車肇事逃逸罪，其立法目的係在處
          罰行為人駕車肇事後，對於被害人棄置不顧之不道德行為，故無論行為人
          駕車肇事之行為，是否具有過失，其肇事後如知悉被害人有死、傷之情形
          ，仍故意逃逸時，則均構成該罪。因之，本件被告駕車既與他車發生碰撞
          ，依法本應留在現場與被害人協同處理善後事宜，而不論其就該件車禍之
          發生，是否具有過失。此外，行為人駕車肇事致人死、傷後，如已有逃逸
          之故意，且有逃離現場之行為，即已該當上述駕車肇事逃逸罪之犯罪構成
          要件，至行為人逃逸後，是否再度回到現場，則係其犯罪後態度之問題，
          尚無解於其觸犯該罪之刑責，故本件被告駕車肇事致人受傷而逃離現場後
          ，雖於被害人追至崇明五街口，要求其回現場時，立即與被害人返回現場
          ，然因被告之駕車肇事逃逸行為，於其肇事致被害人受傷後，起意逃逸，
          並有離開現場之行為，即已成罪，是其嗣後與被害人返回現場，應屬犯後
          態度事宜，而難解免其應負之肇事逃逸罪責。從而，本件經核亦無傳訊處
          理警員、勘驗現場及送請鑑定等必要。
    （五）綜上所述，足見被告乙○○前開所辯，應均係犯後卸責之詞，不足採信。
          此外，復有交通事故現場勘驗圖、道路交通事故調查報告表各一紙及現場
          蒐證照片十八張存卷可佐，是本件事證已甚明確，被告駕車肇事逃逸之公
          共危險犯行，堪以認定。
三、核被告乙○○上開所為，係犯刑法第一百八十五條之四之駕車肇事逃逸罪。本院
    審酌被告犯罪之動機、目的、手段，其生活狀況、智識程度，與本件犯罪所生之
    危險、損害，及被告犯後雖否認所為，然因本件被害人甲○○之傷勢尚屬輕微，
    而被告肇事後業已與被害人，就民事損害賠償事宜達成和解，有八十九年十二月
    十五日和解書一紙在卷足憑，其雖未留在現場與被害人協同處理善後事宜，然其
    經被害人追及並告知應回現場待警員到場處理後，便隨即返回現場，顯見其犯後
    態度並非惡劣等一切情狀，量處如主文所示之刑，以資懲儆。又被告前未曾受有
    期徒刑以上刑之宣告，有臺灣高等法院被告全國前案紀錄表一紙在卷為憑，其經
    此教訓後，應知所警惕，信無再犯之虞，本院因認所宣告之刑，以暫不執行為適
    當，併諭知緩刑二年，以勵自新。
四、據上論斷，應依刑事訴訟法第二百九十九條第一項前段，刑法第一百八十五條之
    四、第七十四條第一款，判決如主文。
中    華    民    國  九十      年       六       月      二十九    日
                                臺灣臺南地方法院交通法庭
                                    法  官    陳  志  成
右正本證明與原本無異。
如不服本判決，應於判決送達後十日內向本院提出上訴狀( 應附繕本 )。
                                    書記官    黃  富  煜
中    華    民    國      九十      年       七       月       四       日
附錄法條：
刑法第一百八十五條之四
駕駛動力交通工具肇事，致人死傷而逃逸者，處六月以上五年以下有期徒刑。


司法院資訊處製作；財團法人民間司法改革基金會備份。
